【裁判字號】    99,訴,11
【裁判日期】    990415
【裁判案由】    違反電信法等
【裁判全文】
臺灣高雄地方法院刑事判決                99年度訴字第11號
公  訴  人  臺灣高雄地方法院檢察署檢察官
被      告  丁○○
上列被告因違反電信法等案件，經檢察官提起公訴（98年度偵緝
字第599號），本院判決如下：
    主  文
丁○○無罪。
    理  由
一、公訴意旨略以：被告丁○○原係中南海保全公司員工，經公
    司派任在甲○○位於高雄市楠梓區○○○路「童黨萬歲大樓
    」住處擔任管理員而與甲○○認識，並於民國97年6 月29日
    下午6時許，與甲○○至高雄縣大社鄉○○村○○路455 之1
    號「威寶電信公司大社中山店」（下稱威寶大社店）申辦門
    號及手機，由店長丙○○接待，丁○○即向丙○○表示欲替
    甲○○申辦J208三星牌手機1 支及門號，因當時該型號手機
    缺貨，丙○○為甲○○辦妥申辦手續後告稱隔日可取貨，詎
    丁○○竟意圖為自己不法之所有，於隔日即97年6 月30日16
    時30分許，自行至「威寶電信公司大社中山店」，向店員黃
    佩雯佯稱自己係甲○○欲取門號及手機，致黃佩雯不疑有他
    而陷於錯誤，將門號SIM 卡1 張及手機1 支交付丁○○。渠
    復意圖為自己不法之利益，於取得門號及手機後，明知並非
    門號租用人，竟盜用該門號電話進行通話，共計新台幣716
    元電話費，因而詐得免付電話費之不法利益。嗣於97年6 月
    30日17時許，甲○○至「威寶電信公司大社中山店」取貨時
    ，始知門號及手機已遭領走，經甲○○向丁○○催討，然丁○○僅歸還門號SIM 卡1 只，且甲○○接獲電話費帳單後，
    始知上情，因認被告丁○○係犯刑法第339 條第1 項詐欺罪
    嫌，同條第2 項詐欺得利罪嫌，電信法第56條第1 項之盜用
    他人電信設備罪嫌。
二、按犯罪事實應依證據認定之，無證據不得認定犯罪事實；不
    能證明被告犯罪者，應諭知無罪之判決，刑事訴訟法第154
    條第2項、同法第301條第1項前段分別定有明文。次按認定
    不利於被告之事實，須依積極證據，苟積極證據不足為不利
    於被告事實之認定時，即應為有利於被告之認定，更不必有
    何有利之證據；又事實之認定，應憑證據，如未能發現相當
    證據，或證據不足以證明，自不能以推測或擬制之方法，以
    為裁判基礎；而刑事訴訟法上所謂認定犯罪事實之積極證據
    ，係指適合於被告犯罪事實之認定之積極證據而言，雖不以
    直接證據為限，間接證據亦包括在內；然而無論直接或間接
    證據，其為訴訟上之證明，須達於通常一般之人均不致有所
    懷疑，而得確信其為真實之程度者，始得據為有罪之認定，
    倘其證明尚未達到此一程度，而有合理之懷疑存在時，致使
    無從形成有罪之確信，根據「罪證有疑，利於被告」之證據
    法則，即不得遽為不利被告之認定（最高法院30年上字第
    816號、29年上字第3105號、40年台上字第86號及76年台上
    字第4986號判例意旨參照）。
三、證據能力部分：
    按被告以外之人於審判外之言詞或書面陳述，除法律有規定
    者外，不得作為證據，刑事訴訟法第159條第1項定有明文，
    此即學理上所稱之「傳聞證據排除法則」，而依上開法律規
    定，傳聞證據原則上固無證據能力，但如法律別有規定者，
    即例外認有證據能力。又按被告以外之人於審判外之陳述，
    雖不符同法第159條之1至之4規定，惟經當事人於審判程序
    同意作為證據，法院審酌該言詞陳述或書面陳述作成時之情
    況，認為適當者，亦得為證據，同法第159之5第1項定有明
    文，是本判決下列所引用之證據，業經被告及、檢察官於本
    院審理中同意作為證據（見本院訴字卷第79頁），本院審酌
    該等傳聞證據作成時之狀況，並無不宜作為證據之情形，依
    前開說明，均得作為證據。
四、公訴人認被告丁○○涉犯前揭罪嫌，無非以：證人甲○○、
    丙○○、黃佩雯於警詢、偵查中之證述，並佐以被告之供述
    、威寶電信電話費帳單等件，資為論據。訊據被告固坦承有
    於上開時、地前往威寶大社店辦理手機並於翌日領取手機，
    撥打該門號進行通話之事實，惟堅決否認有何詐欺取財、違
    反電信法等犯行，辯稱：我和甲○○事前已講好要以新臺幣
    （下同）1000元代價，請他辦理門號、手機予我使用，但甲○○隔天才打電話跟我說要多加1000元他才願意，我不同意
    ，他才告我詐欺等語。經查：
（一）被告丁○○因擔任甲○○居住之「童黨萬歲大樓」管理員
      ，2 人因而結識，97年6 月29日，丁○○、甲○○一同至
      威寶大社店申辦門號及手機，由店長丙○○接待，並以甲○○名義申辦三星牌型號J208手機1 支，門號00000000
      00號，月租費500 元，綁約2 年之方案，因當日該手機缺
      貨，丙○○即表示翌日方可取貨，翌日（30日）丁○○即
      於下午4 時30分左右，前往威寶大社店，向店員黃佩雯取
      得門號SIM 卡及手機，並使用該手機進行通話後，至97年
      7 月4 日，託人將SIM 卡交還予甲○○等情，業經證人甲○○、丙○○、黃佩雯於警、偵證述在卷，並為被告所不
      爭執，上情堪可認定。
（二）對於被告為何於97年6 月30日前往威寶大社店拿取以甲○○名義申辦之手機、門號，及事後為何使用該手機、門號
      通話一情，經被告辯稱：因為事先我向甲○○借名義辦手
      機、門號，甲○○才和我一起去威寶辦理申辦手續，當天
      我有向丙○○說隔天由我去拿電話，甲○○有同意，隔天
      拿手機時，我沒有向店員說我是甲○○，只說是甲○○的
      朋友，店員就讓我拿了，我跟甲○○本來是說好是給他
      1000元，但後來甲○○後悔了，說要2000元才夠，我不願
      意，才請人把SIM 卡還給甲○○等語，而證人甲○○原於
      警、偵、本院99年3 月4 日審理程序中否認上情，證稱：
      我事先沒有同意被告借我的名義去辦手機，沒有同意被告
      去領手機，手機是我要辦來自己用的，我跟店長講我本人
      去拿手機就好云云（見警卷第1-4 頁、偵卷第7-8 頁、偵
      緝卷第28-30 頁、本院訴字卷第20-40 頁），惟至證人乙○○於99年4 月1 日本院審理程序中證稱：我是「童黨萬
      歲大樓」的住戶，97年間，我與被告、甲○○一起聊天時
      ，有聽到被告要求甲○○辦1 支手機給他用，說他要給甲○○現金，甲○○有答應，後來他們有沒有去辦，我不知
      道，但之後他們有約在我家要談和解，被告說要幫甲○○
      處理電話費，甲○○去威寶砸店賠償的費用，但甲○○不
      要，就沒有談成等語（見本院訴字卷第69-74 頁），證人
      甲○○始坦承：乙○○所述為真，被告確實有問我要不要
      辦手機給他用，他可以給我現金，被告當時說要給我1 、
      2000元，但我事後覺得不妥當，打電話叫他手機、門號還
      我，他1 、2000元也沒有給我等語（見本院訴字卷第
      75-77 頁）。足見被告上開辯解均屬真實，被告與甲○○
      間原有約定，由被告支付一定價金，請甲○○以其名義申
      辦手機、門號予被告使用，再由被告負責繳納其所使用之
      月租費、通話費一情，足堪認定。
（三）而被告與甲○○於97年6 月29日前往威寶大社店辦理門號
      之情形，業經證人丙○○於警詢、本院審理中證稱：當時
      被告和甲○○一起來，被告指明要辦三星牌J208手機搭配
      500 元月租費，我說是誰要辦的，另1 名男子自稱是甲○○，我說現在沒有手機調貨要等明天，然後被告當場對我
      說他要幫甲○○拿手機，我對被告說，要本人同意，我有
      問甲○○說，被告要幫你拿手機你是否同意，甲○○有點
      頭，因為隔天我沒有上班，有交代店員這件事，那時店員
      還打電話跟我說，甲○○的朋友要幫他拿手機，他有形容
      一下長相，我才知道被告去拿等語（見警卷第9-12 頁 、
      40-47 頁），證人甲○○原否認有在丙○○面前同意被告
      隔日去拿手機，惟於本院準備程序、99年3 月4 日審理程
      序中始坦承：當天我有說由我朋友丁○○去拿就好，但隔
      天我就打電話給威寶大社店說我要自己去拿，我沒有打電
      話給被告說我要自己去拿等語（見本院審簡卷第20頁、本
      院訴字卷第37、76、77頁），足見97年6 月29日當日，被
      告與甲○○一同去申辦手機時，甲○○確有在店長丙○○
      面前同意隔日由被告前往威寶大社店拿取手機。參以甲○○翌日反悔時，並未將反悔之意告知被告，是被告於領取
      手機時，既自認已在店員面前親自確認獲得甲○○授權，
      其自無假冒甲○○名義之動機，復參以證人丙○○證稱：
      翌日下午店員打電話問伊：『那位先生的朋友』來拿手機
      等語，亦足認被告確實無假冒甲○○名義取手機之情事，
      證人即店員黃佩雯於偵查中證稱：被告當時自稱是林先生
      云云（見偵卷第8 頁），顯屬有誤。公訴人依證人甲○○
      、黃佩雯上開不實之證詞，推認被告涉有詐欺取財之犯行
      ，似嫌速斷，被告前往威寶大社店拿取手機、SIM 卡，既
      先已得甲○○之授權，其於店員面前，亦無假冒甲○○名
      義之情事，自無從以詐欺取財罪論處之。
（四）又被告取得上開手機、門號SIM 卡後，雖有使用該SIM 卡
      進行通話之行為，惟其辯稱：甲○○在97年6 月30日打給
      我，問我有沒有拿到手機，我說有，他問錢何時給他，金
      額要提高到2000元，我認為這樣不划算，才要把門號還他
      ，至於為何在97年7 月4 日時才還，是因為我希望他能接
      納我講的金額等語，參諸被告於97年6 月30日取得手機後
      ，於相隔4 日之97年7 月4 日即託人將SIM 卡歸還等情，
      已如前述，核與其所辯堪認相符，足認其因與甲○○先前
      有借門號使用之約定，認為其有合法使用該門號之權限而
      使用該門號通話，其應無為自己不法利益之意圖，否則其
      豈有使用該SIM 卡3 、4 日後，即託人歸還SIM 卡之必要
      ，被告所辯，尚堪採信，其應無盜用他人電信設備、詐欺
      得利之不法所有意圖，自難以公訴人所指之詐欺得利、盜
      用電信設備罪刑相繩之。
五、綜上所述，公訴人所舉證據均不足認定被告有何違反電信法
    、詐欺取財、詐欺得利之犯行，此外，又查無其他積極證據
    足以證明被告犯罪，揆之首開說明，自應為被告無罪之諭知
    。另證人甲○○於偵查中、本院審理中具結後涉嫌偽證、誣
    告一情，則由本院依職權予以告發，附此敘明。
據上論斷，應依刑事訴訟法第301條第1項，判決如主文。
本案經檢察官陳麗琇到庭執行職務。
中    華    民    國    99    年    4     月    15    日
                  刑事第一庭   審判長法  官 蔡國卿
                                     法  官 王淑惠
                                     法  官 張琬如
以上正本證明與原本無異。
如不服本判決應於收受送達後10日內向本院提出上訴書狀，並應
敘述具體理由；如未敘述上訴理由者，應於上訴期間屆滿後20日
內向本院補提理由書（均須按他造當事人之人數附繕本）「切勿
逕送上級法院」。
中    華    民    國    99    年    4     月    16    日
                                     書記官 劉甄庭

司法院資訊處製作；財團法人民間司法改革基金會備份。
